【裁判字號】    98,台上,5972
【裁判日期】    981015
【裁判案由】    偽造文書
【裁判全文】
最高法院刑事判決            九十八年度台上字第五九七二號
上訴人  台灣高等法院台中分院檢察署檢察官
被 告   甲○○
上列上訴人因被告偽造文書案件，不服台灣高等法院台中分院中
華民國九十六年六月六日第二審判決（九十六年度上訴字第八九
二號，起訴案號：台灣台中地方法院檢察署九十五年度偵字第一
０二八六號），提起上訴，本院判決如下：
    主  文
上訴駁回。
    理  由
按刑事訴訟法第三百七十七條規定：上訴於第三審法院，非以判
決違背法令為理由，不得為之。是提起第三審上訴，應以原判決
違背法令為理由，係屬法定要件。如果上訴理由書狀並未依據卷
內訴訟資料，具體指摘原判決不適用何種法則或如何適用不當，
或所指摘原判決違法情事，顯與法律規定得為第三審上訴理由之
違法情形，不相適合時，均應認其上訴為違背法律上之程式，予
以駁回。本件原判決以公訴意旨略稱：被告甲○○係「永晉人力
資源管理顧問有限公司」（下稱永晉人力公司）之負責人，從事
仲介一般家庭申請外籍看護工等業務，與其公司業務員陳其昌（
另犯其他案件經台灣苗栗地方法院以九十三年度苗簡字第七八○
號偽造文書案件判處有期徒刑四月確定）均明知受監護人應符合
行政院勞工委員會（下稱勞委會）民國九十年七月二十七日台九
十勞職外字第○二二三二三○號公告事項中，十一項特定病症免
巴氏量表或癌症末期巴氏量表為四十分以下，其餘二十四項特定
病症巴氏量表為三十分以下，及十一項特定身心障礙項目經鑑定
為重度等級以上之病患，方具備申請家庭外籍監護工之資格，詎
陳其昌為使不知情之受監護人張錦火順利取得申請聘僱家庭外籍
看護工之資格，竟於九十年八月三十日，在不詳地點，自不詳姓
名年籍成年人處，取得以偽造財團法人私立中國醫藥學院附設醫
院（下稱中國醫藥學院附設醫院，已改制為中國醫藥大學附設醫
院）印章及該院醫師曾國峰印章、該院院長林正介印章，蓋用印
文偽造而成之該醫院製發「雇主申請聘僱家庭外籍看護工專用診
斷證明書」（背頁為巴氏量表，以下合稱系爭證明書），與被告
基於共同之犯意聯絡，經被告之同意，交由永晉人力公司內之不
知情人員檢具相關證明文件，填寫雇主聘僱外籍勞工申請書，以
雇主張錦火之子張黃嘉（與張錦火均另經台灣台北地方法院檢察
署檢察官為不起訴處分）名義，向勞委會提出申請而行使之，致
勞委會職業訓練局之承辦公務員誤以受監護人張錦火前已符合申
請外籍監護工之資格，而將受監護人張錦火已符合申請外籍監護
工之不實事項，登載於其職務上所掌之核發招募許可等資料之公
文書上，足生損害於中國醫藥學院附設醫院及勞委會對於申請外
籍監護工准駁之正確性。因認被告牽連涉犯刑法第二百十六條、
第二百十條、第二百十四條之行使偽造私文書及使公務員登載不
實罪嫌。但經原審審理結果，認為不能證明被告犯罪，因而維持
第一審諭知被告無罪之判決，駁回檢察官在第二審之上訴。係以
：系爭證明書經查證固屬偽造之文件，但訊據被告堅決否認有上
揭被訴之偽造文書等犯行，辯稱：本件申請所用系爭證明書，係
雇主張黃嘉提供予陳其昌，再交付伊公司行政人員辦理，伊不知
係偽造等語；且查，系爭證明書確係張錦火所取得，再持以委交
永晉人力公司辦理申請外籍監護工之相關事宜，經張錦火於第一
審交互詰問時證述明確，經查亦無其他證據足資證明係由陳其昌
或被告所偽造，公訴人僅因被告係永晉人力公司之負責人，對於
其業務員陳其昌之行為，不可能毫無所悉，因而推論被告有上揭
犯行，衡諸證據法則，並無足取；即便系爭證明書係陳其昌偽造
後持以行使，亦無任何積極證據足以證明被告有參與其事。是本
件係不能證明被告犯罪，第一審諭知其無罪，即無不合等情。俱
依卷內資料剖析論敘綦詳，其推理論斷衡諸經驗及論理等證據法
則皆無違背，自不容指為違法。檢察官上訴意旨略稱：張錦火就
關於其如何取得系爭證明書之經過，於警詢及偵、審中之供述前
後矛盾；且張錦火僅曾至中國醫藥學院附設醫院掛號就診一次，
未曾向該醫院請領系爭證明書，經該醫院函覆在卷，張錦火所稱
義工帶其至該醫院大廳申請，並收取費用，卻未取收據，亦違經
驗法則，故張錦火於第一審附和被告所稱系爭證明書係其向該醫
院申請取得並交付辦理聘僱家庭外籍看護工等詞，實不足採。原
判決對於張錦火前後不一之供詞，未說明取捨之理由，即逕採其
於第一審之證詞，認定系爭證明書係張錦火交付陳其昌，非陳其
昌所偽造，採證認事有違經驗、論理法則，並有理由不備之違法
等語。惟原審對於卷內檢察官所提之訴訟資料，如何無從獲得認
定被告有罪之心證，因而維持第一審諭知被告無罪之判決，已依
卷存證據資料逐一論證明確，於法難認違誤。本件既不能證明被
告有參與偽造系爭證明書之行為，或有知情系爭證明書為偽造仍
持以行使之情事，且張錦火未曾述及被告有何涉案之情節，其前
後證詞有無瑕疵，及可信性如何，俱與被告被訴犯罪事實之認定
無何關聯，是則原判決縱未就張錦火之供述有無瑕疵予以說明取
捨，並不影響判決結果，自與得執為第三審上訴理由之違法情形
，不相適合。經核上訴意旨，係置原判決所為明白論斷於不顧，
仍持已為原判決指駁之陳詞，專憑己意再事爭辯，或任意指摘原
判決違法，難認已符合首揭法定之第三審上訴要件。本件上訴違
背法律上之程式，應予駁回。
據上論結，應依刑事訴訟法第三百九十五條前段，判決如主文。
中    華    民    國  九十八  年    十    月   十五   日
                      最高法院刑事第九庭
                          審判長法官  邵  燕  玲
                                法官  李  伯  道
                                法官  孫  增  同
                                法官  李  英  勇
                                法官  施  俊  堯
      本件正本證明與原本無異
                                      書  記  官
中    華    民    國  九十八  年    十    月   二十   日
                                                      Ｑ


司法院資訊處製作；財團法人民間司法改革基金會備份。
